臺灣高雄地方法院刑事判決　　　　　　　94年度訴字第2740號
公　訴　人　臺灣高雄地方法院檢察署檢察官
被　　　告　乙○○
　　　　　　　　　　（
指定辯護人　本院公設辯護人丁○○
上列被告因強盜等案件，經檢察官提起公訴（94年度偵字第
16044 號），本院判決如下：
    主  文
乙○○攜帶兇器竊盜，處有期徒刑柒月。又意圖為自己不法之所
有，攜帶兇器，以脅迫至使不能抗拒，而取他人之物，處有期徒
刑捌年，扣案之全罩式安全帽壹頂、玩具槍壹支、黑色背包壹個
、西瓜刀壹支及手套壹雙，均沒收。應執行有期徒刑捌年陸月，
扣案之全罩式安全帽壹頂、玩具槍壹支、黑色背包壹個、西瓜刀
壹支及手套壹雙，均沒收。
    事  實
一、乙○○因積欠地下錢莊債務，為躲避錢莊討債，乃意圖為自
    己不法之所有，於民國94年7 月11日4 時許，在高雄縣鳳山
    市○○路45-1號前，持其所有客觀上足對人之生命、身體造
    成危險具有殺傷力之扳手1 支，竊取丙○○所有之車牌號碼
    WEK-626 號機車車牌1 面，得手後即懸掛於自己所有之機車
    上使用。嗣因錢莊又一再催討債務，竟另行起意，意圖為自
    己不法所有，於同日13時52分許，頭載全罩式安全帽以防遭
    他人認出長相、手載手套以免留下指紋，並手持其所有外形
    近似真槍之玩具手槍1 支及客觀上對人之生命、身體造成危
    險之西瓜刀1 支（裝於其所有之黑色背包內），闖入高雄市
    三民區○○○路48號台北富邦商業銀行股份有限公司三民分
    行，跳進銀行櫃檯內，持槍指向在場之銀行行員，以此脅迫
    之方法喝令其等「不准動」，至使銀行行員不能抗拒，乙○○乃下手強取櫃檯抽屜內內現金新台幣（下同）439,900 元
    ，得手後正欲逃離現場之際，該銀行保全員甲○○及銀行隔
    壁之富邦證券股份有限公司職員張福泉見狀乃將折疊式板凳
    丟向乙○○，甲○○甚且上前抱住乙○○欲阻止其離去，乙○○竟由背包內取出西瓜刀砍向甲○○，致其受有左肩、軀
    幹及左大腿切割傷併肌肉損傷之傷害（傷害部分，甲○○表
    明不欲提出告訴），惟乙○○仍遭其他現場人員共同制伏後
    報警處理，並當場扣得乙○○所有之全罩式安全帽1 頂、玩
    具槍1 支、黑色背包1 個、西瓜刀1 支及手套1 雙，而查悉
    上情。
二、案經高雄市政府警察局三民第二分局報請臺灣高雄地方法院
    檢察署檢察官偵查起訴。
    理  由
壹、證據能力方面：
一、按被告以外之人於偵查中向檢察官所為陳述，除顯有不可信
    之情況者外，得為證據，刑事訴訟法第159 條之1 第2 項定
    有明文。偵查中對被告以外之人所為之偵查筆錄，性質上係
    屬傳聞證據。惟現階段刑事訴訟法規定檢察官代表國家偵查
    犯罪、實施公訴，依法其有訊問被告之權，證人且須具結，
    而實務運作時，檢察官偵查中向被告以外之人所取得之陳述
    ，原則上均能遵守法律規定，不致違法取供，其可信度極高
    ，職是，被告以外之人前於偵查中已具結而為證述，除反對
    該項供述得具有證據能力之一方，已釋明「顯有不可信之情
    況」之理由外，不宜遽指該證人於偵查中之陳述不具證據能
    力。查本件證人甲○○、張福泉等人均於檢察官偵查中為證
    述，並無證據顯示檢察官在偵查時有不法取供之情形，亦查
    無證據顯示上開證述有顯不可信之情況，依上開說明，證人
    甲○○、張福泉於偵查中之證言均具有證據能力。
二、按被告以外之人（包括證人、鑑定人、告訴人、被害人及共
    同被告等）於審判外之陳述雖不符刑事訴訟法第159 條之1
    至之4 等4 條之規定，而經當事人於審判程序同意作為證據
    ，法院審酌該言詞陳述或書面陳述作成時之情況，認為適當
    者，亦得為證據。立法意旨在於傳聞證據未經當事人之反對
    詰問予以核實，原則上先予排除。惟若當事人已放棄反對詰
    問權，於審判程序中表明同意該等傳聞證據可作為證據，基
    於尊重當事人對傳聞證據之處分權，及證據資料愈豐富，愈
    有助於真實發見之理念，且強化言詞辯論主義，使訴訟程序
    得以順暢進行，上開傳聞證據亦均具有證據能力。查證人丙○○、戊○○、曾雅玲、甲○○、張福泉均曾於警詢中為陳
    述，其性質雖屬傳聞證據，惟其未再於法院審理中為陳述，
    且查無符合同法第159 條之1 至之4 等前4 條之情形，其等
    所為之上開警詢筆錄內容，業經被告、檢察官及辯護人於審
    判程序同意作為證據，本院審酌上開筆錄作成時，並無不當
    取供之情形，且距離案發時間較近，記憶較為清晰，認為以
    之作為本案之證據亦屬適當，是其等於警詢中之證言均具有
    證據能力。
貳、實體方面：
一、訊據被告乙○○對上揭事實，於本院審理時坦承不諱，核與
    證人丙○○於警詢證述其所有之機車車牌失竊之情節，及證
    人戊○○、曾雅玲於警詢證述及證人甲○○、張福泉於警詢
    、偵訊證述被告持玩具手槍及西瓜刀各1 支強盜之情節，相
    互符合，並有被告所有供犯罪所用之全罩式安全帽1 頂、玩
    具槍1 支、黑色背包1 個、西瓜刀1 支及手套1 雙，扣案可
    佐，復有照片6 張在卷可稽（見警卷第25頁至第27頁），足
    見被告之自白與事實相符，自得為認定被告犯罪之依據。是
    以，本件被告犯罪事證明確，其犯行洵堪認定，應依法論科
    。
二、按認定被害人是否已達「至使不能抗拒」之程度，應以被告
    行為時之強弱程度綜合當時之具體事實，依多數人之客觀常
    態情狀決之，亦即視該手段施用於相類似之情狀下，是否足
    使一般人處於不能抗拒之壓制程度而定之，不以被害人之主
    觀意思為準（最高法院87年度臺上字第3705號判決參照），
    查本件被告手持外表近似真槍之玩具手槍1 把指向銀行行員
    ，銀行行員處於上開情況下，依客觀情形判斷，已處於不能
    抗拒之壓制程度，殆無疑義。而所謂強暴，係直接或間接對
    於人之身體施以暴力，壓制被害人之抗拒，使被害人處於不
    能抗拒之狀態，所為脅迫，係以威嚇加之於被害人，使其精
    神上產生恐佈之心理，達於不能抗拒之程度；又強盜罪所施
    用之強暴、脅迫手段，祇須足以壓抑被害人之抗拒，使其喪
    失意思自由為已足，縱令被害人並無抗拒行為，仍於強盜罪
    之成立不生影響，最高法院30年度上字第3023號判例可資參
    照。從而，本件被告攜帶外表近似真槍之玩具手槍1 支，指
    向銀行行員，並非直接或間接對銀行行員施以暴力，而係以
    威嚇加之於銀行行員，使銀行行員精神上產生恐佈之心理，
    應屬脅迫行為無訛。至證人甲○○抱住被告以阻止其離去，
    被告乃由背包內取出西瓜刀砍向證人甲○○乙節，被告雖係
    直接對證人甲○○之身體施以暴力，惟此係被告強盜既遂後
    之傷害行為，被告並非以該強暴行為，至使證人甲○○不能
    抗拒，而強取櫃檯內之財物，尚難認被告係以強暴行為，至
    使不能抗拒，而取他人之物，附此敘明。
三、按攜帶兇器竊盜、強盜罪之所謂兇器，其種類並無限制，凡
    客觀上足以對人之生命、身體、安全構成威脅，具有危險性
    之兇器均屬之，又攜帶兇器竊盜、強盜，祇須竊盜、強盜時
    攜帶具有危險性之兇器為已足，並不以攜帶之初有行兇之意
    圖為必要（最高法院79年臺上字第5253號判例、62年臺上字
    第2489號判例意旨參照），查本件被告於竊盜時所攜帶之扳
    手，係屬鐵製器具，質地堅硬銳利，又被告於強盜時所攜帶
    之西瓜刀刀鋒鋒利，均足以對人體構成傷害而屬兇器。而被
    告僅以扳手竊取車牌，並非以之供行兇之用，又其於強盜之
    初，僅將其所有之西瓜刀1 把置於背包內，並未以之供行兇
    之用，均仍無礙於攜帶兇器竊盜罪及攜帶兇器強盜罪之成立
    。是核被告所為，係犯刑法第321 條第1 項第3 款之攜帶兇
    器竊盜罪及同法第330 條第1 項之意圖為自己不法之所有，
    攜帶兇器，以脅迫至使不能抗拒，而取他人財物罪。被告所
    犯上開2 罪，行為互異，罪名不同，應分論併罰之（被告自
    承係為躲避錢莊討債，乃竊取車牌號碼WEK-626 號機車車牌
    1 面後，另行起意強盜銀行）。爰審酌被告為躲避地下錢莊
    討債，而持扳手竊取他人之車牌，造成他人之財物損失，又
    被告不知憑一己之力謀生，持玩具手槍及西瓜刀各1 支強盜
    銀行，嚴重危害他人人身安全及社會治安，造成社會人心之
    不安，亦對銀行行員之精神造成嚴重之侵害，犯罪情節非輕
    ，惟念及被告未曾受有期徒刑以上刑之宣告，有臺灣高等法
    院被告前案紀錄表在卷可稽，素行尚稱良好，及於本院審理
    時坦承犯行，顯見其尚有悔改之意等一切情狀，就上開2 罪
    ，分別量處如主文所示之刑，並定其應執行之刑。又扣案之
    全罩式安全帽1 頂、玩具槍1 支、黑色背包1 個、西瓜刀1
    支及手套1 雙，係被告所有供本件犯罪所用之物，業據被告
    供承在卷，爰依刑法第38條第1 項第2 款規定，宣告沒收之
    。至被告所有供竊取車牌所用之扳手1 支，因未扣案，且非
    違禁物，為避免執行之困難，爰不宣告沒收，附此敘明。
據上論斷，應依刑事訴訟法第299 條第1 項前段，刑法第321 條
第1 項第3 款、第330 條第1 項、第51條第5 款、第38條第1 項
第2 款，判決如主文。
本案經檢察官洪期榮到庭執行職務。
中　　華　　民　　國　　94　　年　　10　　月　　31　　日
                  刑事第十二庭  審判長法　官  施柏宏
                                      法  官  林書慧
                                      法  官  洪能超
以上正本證明與原本無異。
如不服本判決，應於判決送達後10日內，向本院提出上訴狀。
中　　華　　民　　國　　94　　年　　10　　月　　31　　日
                                      書記官  曾小玲
附錄本案論罪科刑適用之法條：
中華民國刑法第321條
犯竊盜罪而有左列情形之一者，處6 月以上、5 年以下有期徒刑
：
一、於夜間侵入住宅或有人居住之建築物、船艦或隱匿其內而犯
    之者。
二、毀越門扇、牆垣或其他安全設備而犯之者。
三、攜帶兇器而犯之者。
四、結夥三人以上而犯之者。
五、乘火災、水災或其他災害之際而犯之者。
六、在車站或埠頭而犯之者。
前項之未遂犯罰之。
中華民國刑法第330條
犯強盜罪而有第321 條第1 項各款情形之一者，處7 年以上有期
徒刑。
前項之未遂犯罰之。
